臺灣高等法院刑事判決　　　　　　　　96年度上訴字第4272號
上　訴　人　臺灣板橋地方法院檢察署檢察官
被　　　告　甲○○
上列上訴人因毒品危害防制條例案件，不服臺灣板橋地方法院九
十五年度訴字第三五０六號，中華民國九十六年八月六日第一審
判決（起訴案號：臺灣板橋地方法院檢察署九十五年度偵字第六
五三０號），提起上訴，本院判決如下：
    主  文
上訴駁回。
    理  由
一、公訴意旨略以：被告甲○○明知安非他命係毒品危害防制條
    例第二條第所規定之第二級毒品，不得非法持有、轉讓之，
    竟基於無償轉讓第二級毒品安非他命之犯意，於民國（下同
    ）九十五年三月十五日下午一時許，在臺北縣蘆洲市○○路
    五四六號三樓租屋處，提供自己所有之第二級安非他命少許
    ，無償轉讓供予王喜中施用。嗣於上揭時地為警持搜索票查
    獲，並扣得第一級毒品海洛因一包（毛重0.4公克）、第二
    級毒品安非他命十三（共毛重7.15公克）、吸食器二組、電
    子磅秤一台、分裝袋五包等物，因認被告涉犯毒品危害防制
    條例第八條第二項之轉讓第二級毒品罪嫌云云。
二、按犯罪事實應依證據認定之，無證據不得認定犯罪事實；又
    不能證明被告犯罪應諭知無罪之判決，刑事訴訟法第一百五
    十四條第二項、第三百零一條第一項分別定有明文。又認定
    犯罪事實應憑積極證據，倘積極證據不足以為不利於被告事
    實之認定時，即應為有利被告之認定，更不必有何有利之證
    據，最高法院三十年上字第八一六號著有判例。又所謂「積
    極證據足以為不利被告事實之認定」，依據同院七十六年臺
    上字第四九八六號判例意旨，係指據為訴訟上證明之全盤證
    據資料，在客觀上已達於通常一般之人均不致於有所懷疑，
    而得確信被告確曾犯罪之程度；若未達到此一程度，而有合
    理懷疑之存在時，即無從為被告有罪之確信。
三、公訴人認被告甲○○涉有轉讓第二級毒品罪嫌，無非以上揭
    事實，業據被告於警詢及偵查中坦承其本身有施用第二級毒
    品安非他命、證人王喜中於偵查中之結證、臺灣板橋地方法
    院檢察署九十五年度毒偵緝字第四九九號不起訴處分書，並
    有前揭扣案物品、法務部調查局鑑定通知書一件等，為其論
    據。訊據被告甲○○，固坦承上開臺北縣蘆洲市○○路五四
    六號三樓係伊租屋處之事實，惟矢口否認有於前揭時地無償
    轉讓禁藥犯行，辯稱：「我沒有提供安非他命給王喜中，王
    喜中到之前警察就已經在我家了，湯兆祥也是在樓下被警察
    帶上來的，警察到我家時，我只有一人在家。」云云。
四、本院查：
（一）本件被告有無償轉讓第二級毒品安非他命予王喜中施用一
      節，固據證人王喜中於偵審證述在卷（見95年偵緝字第
      2231號偵查卷第26頁至第27頁、一審卷第130頁至第131
      頁），惟查：
  、證人王喜中係被告於前揭時地由警方持搜索票查獲後，始
      到場而併為警查獲之情，已據證人王喜中於警詢及原審審
      理時證稱：「查獲時我沒有在場，我是後來進去時才發現
      你們都在那裡」、「（問：是否曾經到過被告的住處，而
      被告請你吃安非他命？）沒有。我第一次去被告那邊時，
      還沒有到被告家只在門口就被抓了，那時候我到被告家的
      時候我有喊他，但沒有人，在我過去被告家之前是被告先
      打電話給我，我才過去。我大約知道被告住那一棟，但不
      知道被告住幾樓。我先到二樓沒有人，到三樓就被兩個警
      察抓了」、「（問：被告位於台北縣蘆洲市○○路二十巷
      十三號五樓，你有無去過？）沒有」、「民族路那邊，我
      去的時候就被抓了」等語甚明（見九十五年偵續字第二七
      八號偵查卷第十八頁反面；一審卷第一二八頁、第一三０
      頁），核與證人湯兆祥於原審審理時證稱：「（你當時在
      上開三樓屋內除了看到被告、警察外，還有何人在場？）
      沒有其他第三人」、「（問：你被警察帶到屋內後，後來
      警察有無在樓下或屋外逮捕其他人？）我被警察帶到屋內
      後，屋內只有我、被告、警察，後來又有壹個三十幾歲男
      子被警察帶進來，那個男子我不認識。」等語相符（見一
      審卷第八十頁），是被告辯稱：王喜中於前揭時地尚未進
      入伊租屋處即為警查獲，不可能自伊處無償受讓第二級毒
      品安非他命施用等語，要非子虛，堪予採信。
  、證人王喜中於偵查中雖證稱：「（問：安非他命何來？）
      我會去阿輝家用」、「（問：是否阿輝賣給你？）沒有。
      他說有提神的東西，問我要不要，我就去他家，他弄好給
      我用，他自己也有一起施用，當時還有一位我不認識的人
      」、「（問：警方在蘆洲市○○路五四六號三樓查獲時，
      你在該處作何事？）該處是甲○○租的，才租三天，我在
      該處施用安非他命。」、「（問：甲○○有無跟你要任何
      好處？）沒有。我是要做工經過去吸二口」、「（問：阿
      輝是否即為甲○○？）是」等語（見九十五年偵緝字第二
      二三一號偵查卷第二十六頁至第二十七頁）；然查，其於
      偵查中同時證稱：「之前是去甲○○中原路的住處施用，
      我去過五、六次，民族路處我只去過查獲那一次，另外那
      個我不認識的人是在查獲時，他也在施用，他比我先到」
      等語在卷（見九十五年偵緝字第二二三一號偵查卷第二十
      六頁至第二十七頁）；而證人王喜中於前揭時地為警查獲
      時尚未進入被告上開租屋處，已如前述，可徵證人王喜中
      於偵查中證稱：伊於前揭為警查獲時地有無償自被告處受
      讓第二級毒品安非他命云云，即非無疑。
  、又證人王喜中於原審審理時證稱：「（問：是否曾經到過
      被告的住處，而被告請你吃安非他命？）沒有。我第一次
      去被告那邊時，還沒有到被告家只在門口就被抓了，那時
      候我到被告家的時候我有喊他，但沒有人，在我過去被告
      家之前是被告先打電話給我，我才過去。我大約知道被告
      住那一棟，但不知道被告住幾樓。我先到二樓沒有人到三
      樓就被兩個警察抓了」、「（問：被告在中原路的住處，
      你去過幾次？）我只有去過中原路住處斜對面的公園，我
      沒有進入中原路那邊的房子過。」、「（問：你到被告民
      族路住處，被告讓你吸食安非他命，共幾次？）找被告的
      時候，不是在被告家裡面吸食，有時候是在大馬路邊，民
      族路那邊，我去的時候就被抓了。」、「在查獲前幾個禮
      拜讓我吸食兩口安非他命，是在蘆洲某路邊車上，被告拜
      託我去載他女兒時，這種情形有兩、三次。被告沒有跟我
      收錢或要求其他報酬。」、「（問：你剛剛說：『我三月
      十五日被抓去後，警察要我趕快承認。當時我是在被告台
      北縣蘆洲市○○路五四六號三樓家中被抓，警察說趕快承
      認對我比較有利。我在警詢時也有講說，被告可能有在賣
      ，我也不太曉得，我只是去被告台北縣蘆洲市○○路五四
      六號三樓家那邊給我吸個兩口安非他命，我就走了。』，
      所指吸兩口時間為何？）九十五年三月十五日我到台北縣
      蘆洲市○○路五四六號三樓本來要找被告，所以被告給我
      安非他命吸兩口的時間，並非三月十五日這天，而是九十
      五年三月十五日的前一星期，也就是大約三月八日左右，
      地點是在蘆洲市○○○○路附近的路邊車上，晚上五、六
      點左右，在我自己的自小客車上面，被告拿含有安非他命
      的吸食器給我吸食，分量大約兩個米粒大，多重我不清楚
      。」、「（問：你剛剛說，被告有給你安非他命吸食二、
      三次，除了剛剛之三月八日那一次之外，其他還有兩次是
      在何、時、地？）三月八日那次我比較有印象，其他次是
      比三月八日更前面的時間，大約是一個月之前，也就是九
      十五年二月八日左右，地點是在三重市○○路靠近海霸王
      的路邊車上，我跟被告要一點點就回家吸食，分量大概可
      以吸食二、三口，安非他命我是跟被告要的，只有這兩次
      而已。」、「（問：九十五年九月八日你在偵查中所述，
      阿輝即甲○○有提神的東西問你要不要等語，證言是否實
      在？）被告有拿安非他命給我用，我是指剛剛那兩次的路
      邊，不是指被告家。」等語（見一審卷第一二八頁、第一
      三０頁至第一三一頁）。由證人王喜中在原審之上開證述
      以觀，縱令可認定被告確曾有無償轉讓第二級毒品安非他
      命予王喜中施用，然證人王喜中所指被告無轉讓第二級毒
      品安非他命供其吸食之日期，並非係在九十五年三月十五
      日下午一時許，地點亦非在起訴書所載之臺北縣蘆洲市○
      ○路五四六號三樓；是尚尚無從憑為被告有於九十五年三
      月十五日下午一時許，在臺北縣蘆洲市○○路五四六號三
      樓租屋處，提供自己所有之第二級安非他命少許，無償轉
      讓供予王喜中施用之認定。
（二）證人王喜中有施用第二級毒品安非他命之情，雖據證人王
      喜中於警詢及偵審中自承在卷（見九十五年偵續字第二七
      八號偵查卷第十八頁反面至第十九頁、見九十五年偵緝字
      第二二三一號偵查卷第二十六頁、一審卷第一二八頁至第
      一二九頁），並有臺灣板橋地方法檢察署檢察官九十五年
      度毒偵緝字第四九九號不起訴處分書一件在卷可稽，堪認
      為真實，惟此係證明證人王喜中有施用毒品安非他命，要
      不得以此遽認被告有於前揭時地無償轉讓第二級毒品安非
      他命之犯行。
（三）被告為警於前揭時地查獲時，曾查扣第一級毒品海洛因一
      包（毛重0.4公克）、第二級毒品安非他命十三包（共毛
      重7.15公克）、吸食器二組、電子磅秤一台、分裝袋五包
      等物之事實，為被告所不爭執（見一審卷第三十五頁），
      並有海岸巡防署北部地區巡防局搜索扣押筆錄一件附卷可
      稽；而其中白粉一包，經送請法務部調查局鑑定結果，認
      含第二級毒品甲基安非他命，亦有該局九十五年五月五日
      調科壹字第060011650號鑑定通知書一件在卷足按，固亦
      均堪認為真實；惟此僅足證明被告持有上開物品，亦不足
      以憑為被告有於前揭時地無償轉讓第二級毒品安非他命事
      實之認定。又被告有施用第二級毒品安非他命，已據其於
      原審準備程序中自承在卷（見一審卷第三十五頁），然被
      告有無施用第二級毒品安非他命，要與其有無轉讓第二級
      毒品安非他命予證人王喜中無涉，檢察官以此推論被告有
      無償轉讓安非他命予證人王喜中，尚嫌速斷。
（四）至公訴人之上訴意旨一、（一）所指部分，僅係就證人王
      喜中前後在警訊、檢察官偵查及原審審理中所為之供證予
      以敘述，惟其證詞之可信度，業於前開理由中已予指駁說
      明，尚難以之為被告論罪之依據。至於上訴意旨一、（二
      ）所指部分，依前所述，因尚無積極證據足以證明被告有
      公訴意旨所指之「於九十五年三月十五日下午一時許，在
      臺北縣蘆洲市○○路五四六號三樓租屋處，提供自己所有
      之第二級安非他命少許，無償轉讓供予王喜中施用」之事
      實，此部分應為無罪之判決。至於被告是否有在其他時、
      地，無償轉讓第二級安非他命供予王喜中施用之事實，因
      未據公訴人就該部分，一併提起公訴，與本件起訴判決無
      罪部分，亦無裁判上一罪之連續犯關係，本院自不得加以
      審判，附此敘明。
五、綜上所述，本件被告既否認犯罪，而檢察官所指證據尚難為
    不利被告之認定，此外，復查無其他積極證據足資證明被告
    確有檢察官指訴之於前揭時地轉讓第二級毒品安非他命犯行
    ，被告之犯罪應屬不能證明，揆諸首揭說明，自應為被告無
    罪之諭知。原審以被告之犯行不能證明，而為被告無罪之判
    決，經核其認事用法並無不合。本件公訴人之上訴意旨，仍
    執陳詞，指摘原判決不當，難認為有理由，應予駁回。
六、至檢察官移送併辦案件（即九十六年偵字第二一六九號），
    雖與本件起訴部分為相同之犯罪事實，惟本件起訴部分既經
    本院為無罪判決之諭知，是該移送併辦案件，自應退請檢察
    官另行處理。又被告有無於其他時地無償轉讓第二級毒品安
    非他命予證人王喜中，因本院就檢察官起訴部分既認應為無
    罪判決，則其餘犯罪即非本院得併予審理，宜由檢察官另行
    偵辦，均附此敘明。
七、據上論斷，應依刑事訴訟法第三百六十八，判決如主文。
本案經檢察官邱美育到庭執行職務。
中　　華　　民　　國　　96　　年　　11　　月　　14　　日
                  刑事第三庭審判長法  官  許國宏
                                  法  官  楊貴志
                                  法  官  許增男
以上正本證明與原本無異。
檢察官如不服本判決，應於收受送達後十日內向本院提出上訴書
狀，其未敘述上訴之理由者並得於提起上訴後十日內向本院補提
理由書（均須按他造當事人之人數附繕本）。
                                  書記官  葉金發
中　　華　　民　　國　　96　　年　　11　　月　　14　　日
